臺灣桃園地方法院刑事判決　　　　　　　96年度訴字第1644號
公　訴　人　臺灣桃園地方法院檢察署檢察官
被　　　告　乙○○
　　　　　　　　　　（
上列被告因搶奪等案件，經檢察官提起公訴（96年度偵字第1654
2 號），被告自白犯罪，本院裁定行簡式審判程序，判決如下：
    主  文
乙○○犯如附表所示之罪，各處如附表所示之刑。應執行有期徒
刑年。
    事  實
一、乙○○前有違反麻醉藥品管理條例前科，又因搶奪、竊盜、
    牙保贓物及故買贓物等案件，經本院以93年度訴字第1149號
    判決判處有期徒刑8 月、4 月、4 月及3 月，並定應執行有
    期徒刑1 年4 月確定；另因違反毒品危害防制條例案件，經
    本院以94年度訴字第566 號判決判處有期徒刑7 月確定；復
    因偽造文書案件，經本院以94年度桃簡字第957 號判決判處
    有期徒刑3 月確定；再因搶奪案件，經本院以94年度訴字第
    567 號判決判處有期徒刑1 年確定，上開案件後經定應執行
    有期徒刑3 年，於民國94年1 月7 日入監執行，甫於95年11
    月9 日假釋出監並交付保護管束，後經撤銷假釋，應執行殘
    刑有期徒刑9 月10日（不構成累犯）。
二、詎乙○○竟仍不知悔改，基於意圖為自己不法所有之各別犯
    意，分別於附表編號(一)、(三)、(四)、(五)所示之時間、地點，趁
    附表編號(一)、(三)、(四)、(五)所示之被害人不注意之際，以附表
    所示之方式，搶奪如附表編號(一)、(三)、(四)、(五)所載被害人之
    物，另基於意圖為自己不法所有之犯意，於附表編號(二)所示
    之時間、地點，以附表所載之方式，竊取張純瓊所有之車牌
    號碼HZQ －352 號重型機車1 輛得手，嗣於96年7 月10日14
    時30分許，乙○○為附表編號(五)所示之搶奪犯行，適為員警
    巡邏行經該處，而為警追捕，經警於桃園縣桃園市○○路70
    3 號地下室逮捕乙○○，乙○○除向警方供承其有涉犯附表
    編號(五)所示之搶奪犯行外，復於警方未查知其所犯其他搶奪
    犯行前，主動供出其另於附表編號(一)、(三)、(四)所示之時、地
    搶奪附表編號(一)、(三)、(四)所示被害人之財物，並於事後接受
    裁判，警方始因此查悉上開搶奪犯行。
三、案經桃園縣政府警察局桃園分局報請臺灣桃園地方法院檢察
    署檢察官偵查起訴。
    理  由
一、本件被告乙○○所犯係死刑、無期徒刑、最輕本刑為3 年以
    上有期徒刑以外之罪，其於準備程序中就被訴事實為有罪之
    陳述，經法官告知簡式審判程序之旨，並聽取公訴人、被告
    之意見後，依刑事訴訟法第273 條之1 第1 項規定，經本院
    合議庭裁定，由受命法官獨任進行簡式審判程序，並為審理
    判決，合先敘明。
二、上揭事實，業據被告於警詢、檢察官訊問及本院審理中坦承
    不諱，並經證人庚○○、甲○○、戊○○、丁○○○、己○○等人於警詢及檢察官訊問時分別證述明確，且有桃園縣政
    府警察局桃園分局搜索扣押筆錄、讓渡書、證人甲○○、戊○○、陳黃玉款、己○○出具之贓物認領保管單各1 份及照
    片等證據附卷足佐，互核均相符，由此足認被告於警詢、檢
    察官訊問及本院審判期日所為任意性自白，核與事實相符，
    洵堪採信。是本案事證明確，被告犯行洵堪認定，應予依法
    論科。
三、核被告所為，係犯刑法第320 條第1 項之竊盜罪、第325 條
    第1 項之搶奪罪。被告所犯如附表編號(一)至(五)所示犯行間，
    客觀上彼此可分，且侵害不同之被害人財產法益，犯案方法
    亦有不同，上開數罪應分論併罰。另被告就如附表編號(一)、
    (三)、(四)所示3 次犯行，均係在職司偵查權限之司法警察得悉
    各該案件之犯罪嫌疑人及犯罪事實前，主動供出其為下手實
    行犯罪之人乙節，除經被告陳明在卷外，並經證人即員警丙○○於本院審理時結證屬實，故被告就如附表編號(一)、(三)、
    (四)所示犯行，均合於刑法第62條第1 項之自首要件，爰各依
    法減輕其刑。爰審酌被告於假釋期間，不思悔過，僅因缺款
    花用，不思以正途賺取金錢，除竊取他人財物外，多次搶奪
    他人財物，其所為對各被害人造成財產上損失，並對於社會
    治安造成重大影響，原不宜輕縱，但念其並未對被害人為凌
    虐或其他危及生命之行為，且事後均於警詢、偵查及本院審
    判期日自首或自白犯行，犯後態度尚稱良好，併斟酌被告前
    有上開前科記錄、得財物之價值高低有別、被告之學歷、家
    庭生活狀況等一切情狀，爰各量處如主文所示之刑（各件犯
    行所科刑度，各如附表所示），並就被告所犯上開5 罪定其
    執行刑。另檢察官雖以被告有犯罪習慣，請求依刑法第90條
    第1 項規定，諭知被告強制工作等語，惟「保安處分係針對
    受處分人將來之危險性所為之處置，以達教化、治療之目的
    ，為刑罰之補充制度。我國現行刑法採刑罰與保安處分雙軌
    制，係在維持行為責任之刑罰原則下，為協助行為人再社會
    化之功能，以及改善行為人潛在之危險性格，期能達成根治
    犯罪原因、預防犯罪之特別目的。是保安處分中之強制工作
    ，旨在對嚴重職業性犯罪及欠缺正確工作觀念或無正常工作
    因而犯罪者，強制其從事勞動，學習一技之長及正確之謀生
    觀念，使其日後重返社會，能適應社會生活。修正前竊盜犯
    贓物犯保安處分條例第3 條第1 項規定：『18歲以上之竊盜
    犯、贓物犯，有左列情形之一者，得於刑之執行前，令入勞
    動場所強制工作：一有犯罪習慣者。二以犯竊盜罪或贓物罪
    為常業者』，即係本於保安處分應受比例原則之規範，使保
    安處分之宣告，與行為人所為行為之嚴重性、行為人所表現
    之危險性及對於行為人未來行為之期待性相當之意旨而制定
    ，而由法院視行為人之危險性格，決定應否令入勞動處所強
    制工作，以達預防之目的」，最高法院著有91年度台上字第
    4625號判決要旨可參，因此，法院是否依刑法第90條第1 項
    規定，諭知刑前強制工作，端以行為人事後再犯案之危險性
    高低而定，亦即縱然行為人之犯行，符合刑法第90條第1 項
    之有犯罪習慣規定，若法院審酌行為人之犯罪態樣及所諭知
    宣告刑之期間後，認行為人在監經執行宣告刑後，其事後再
    犯案之危險性，尚非甚高時，自無再諭知刑前強制工作之必
    要。查被告所犯搶奪犯行固有4 次之多，然被告犯後自首及
    自白犯行，態度良好，且經本院諭知之宣告刑為有期徒刑3
    年，本院認被告經此刑期之執行，已足讓其獄中深深改過自
    新，其事後再犯案之危險性，應不致太高，是本件自無諭知
    刑前強制工作之必要，附此敘明。末查，扣案之機車鑰匙1
    支，係他人所有之物，僅為被告為發動機車所用，難逕認係
    被告已取得該鑰匙所有權，且並非被害人所有而遭竊之物，
    爰不依法宣告沒收。
據上論斷，應依刑事訴訟法第273 條之1 第1 項、第299 條第1
項前段，刑法第320 條第1 項、第325 條第1 項、第62條、第51
條第5 款，刑法施行法第1 條之1 第1 項、第2 項前段，判決如
主文。
本案經檢察官蔡正雄到庭執行職務。
中　　華　　民　　國　　96　　年　　12　　月　　27　　日
                  刑事第四庭  法　官　張淑華
以上正本證明與原本無異。
如不服本判決，應於送達後10日內，向本院提出上訴狀。
                              書記官　鄭嘉惠
中　　華　　民　　國　　96　　年　　12　　月　　27　　日
 附表
┌─┬──┬──┬────┬──────┬──────┐
│編│時間│地點│犯罪方式│證        據│是否構成自首│
│號│    │    │        │            │/刑度       │
├─┼──┼──┼────┼──────┼──────┤
│(一)│96年│桃園│乙○○騎│證人庚○○│構成自首（偵│
│  │6 月│縣桃│乘機車，│  於警詢之證│卷第136 頁）│
│  │25日│園市│趁庚○○│  述（偵卷第│乙○○意圖為│
│  │15時│廈門│不注意之│  152 頁至第│自己不法之所│
│  │15分│街45│際，徒手│  155 頁）。│有，而搶奪他│
│  │許  │號前│從庚○○│被告於警詢│人之動產，處│
│  │    │    │所騎乘之│  、偵查及本│有期徒刑玖月│
│  │    │    │機車腳踏│  院審理中之│。          │
│  │    │    │板處，徒│  自白。    │            │
│  │    │    │手搶奪賴│讓渡書1 份│            │
│  │    │    │德蘭隨身│  （偵卷第15│            │
│  │    │    │所攜帶之│  6頁。     │            │
│  │    │    │皮包1 只│照片1 幀（│            │
│  │    │    │得手（內│  見偵卷第1 │            │
│  │    │    │有錢包1 │  57頁）。  │            │
│  │    │    │只、現金│            │            │
│  │    │    │新台幣《│            │            │
│  │    │    │下同》6,│            │            │
│  │    │    │000 元、│            │            │
│  │    │    │中國信託│            │            │
│  │    │    │信用卡、│            │            │
│  │    │    │汽機車駕│            │            │
│  │    │    │照、健保│            │            │
│  │    │    │卡、手機│            │            │
│  │    │    │），後將│            │            │
│  │    │    │搶得之手│            │            │
│  │    │    │機，委由│            │            │
│  │    │    │不知情之│            │            │
│  │    │    │友人劉興│            │            │
│  │    │    │國持往桃│            │            │
│  │    │    │園縣桃園│            │            │
│  │    │    │市○○路│            │            │
│  │    │    │483 號通│            │            │
│  │    │    │訊行變賣│            │            │
│  │    │    │得款3,50│            │            │
│  │    │    │0 元，花│            │            │
│  │    │    │用一空，│            │            │
│  │    │    │其餘財物│            │            │
│  │    │    │則丟棄至│            │            │
│  │    │    │桃園縣八│            │            │
│  │    │    │德市茄苳│            │            │
│  │    │    │溪內。  │            │            │
├─┼──┼──┼────┼──────┼──────┤
│(二)│96年│桃園│乙○○見│證人甲○○│無自首      │
│  │7 月│縣桃│張純瓊所│  於警詢及檢│乙○○意圖為│
│  │4 日│園市│有之車牌│  察官訊問時│自己不法之所│
│  │中午│國際│號碼HZQ │  之證述（見│有，而竊取他│
│  │    │路往│－352 號│  偵卷第48頁│人之動產，處│
│  │    │大湳│重型機車│  至第49頁、│有期徒刑陸月│
│  │    │方向│上插有機│  第113頁） │。          │
│  │    │路旁│車鑰匙（│  。        │            │
│  │    │    │係於96年│被告於警詢│            │
│  │    │    │7月4日8 │  、偵查及本│            │
│  │    │    │時許，在│  院審理中之│            │
│  │    │    │桃園縣八│  自白。    │            │
│  │    │    │德市忠勇│贓物領據保│            │
│  │    │    │路733 巷│  管單1 份（│            │
│  │    │    │27號前，│  偵卷第27頁│            │
│  │    │    │遭他人以│  ）。      │            │
│  │    │    │自製鑰匙│照片3 幀（│            │
│  │    │    │竊取後置│  偵卷第86頁│            │
│  │    │    │於該處）│  、第88頁）│            │
│  │    │    │，趁其上│            │            │
│  │    │    │之鑰匙未│            │            │
│  │    │    │取下之際│            │            │
│  │    │    │，持該鑰│            │            │
│  │    │    │匙發動上│            │            │
│  │    │    │開重型機│            │            │
│  │    │    │車而竊取│            │            │
│  │    │    │之。    │            │            │
├─┼──┼──┼────┼──────┼──────┤
│(三)│96年│桃園│乙○○騎│被告於警詢│自首（見偵卷│
│  │7 月│縣桃│乘機車，│  、偵查及本│第18頁）    │
│  │8 日│園市│利用黃碧│  院審理中之│乙○○意圖為│
│  │17時│和平│主不及注│  自白。    │自己不法之所│
│  │10分│路14│意之際，│證人戊○○│有，而搶奪他│
│  │許  │6號 │徒手搶奪│  於警詢及檢│人之動產，處│
│  │    │前  │戊○○所│  察官訊問時│有期徒刑捌月│
│  │    │    │有置於電│  之證述（偵│。          │
│  │    │    │動腳踏車│  卷第50頁至│            │
│  │    │    │踏板上之│  第54頁、第│            │
│  │    │    │手提包1 │  113 頁）。│            │
│  │    │    │只（內有│贓物認領保│            │
│  │    │    │現金4,00│  管單1 份（│            │
│  │    │    │0餘 元、│  偵卷第75頁│            │
│  │    │    │身分證、│  ）。      │            │
│  │    │    │健保卡、│            │            │
│  │    │    │臺灣銀行│            │            │
│  │    │    │提款卡、│            │            │
│  │    │    │桃園農會│            │            │
│  │    │    │提款卡、│            │            │
│  │    │    │玉山銀行│            │            │
│  │    │    │信用卡、│            │            │
│  │    │    │行動電話│            │            │
│  │    │    │）。    │            │            │
├─┼──┼──┼────┼──────┼──────┤
│(四)│96年│桃園│乙○○騎│被害人黃陳│構成自首（見│
│  │7 月│縣桃│乘機車從│  玉款於警詢│偵卷第18頁）│
│  │9 日│園市│後方接近│  及檢察官訊│乙○○意圖為│
│  │19時│愛七│，趁黃陳│  問時之證述│自己不法之所│
│  │許  │街58│玉款未及│  （偵卷第55│有，而搶奪他│
│  │    │號前│注意之際│  頁至第56頁│人之動產，處│
│  │    │    │，搶奪黃│  、第113 頁│有期徒刑柒月│
│  │    │    │陳玉款掛│  、第194 頁│。          │
│  │    │    │在機車腳│  至第196頁 │            │
│  │    │    │踏墊之手│   ）。     │            │
│  │    │    │提包1 只│被告於警詢│            │
│  │    │    │得手（內│  、偵查及本│            │
│  │    │    │有現金2,│  院審理中之│            │
│  │    │    │000 元、│  自白。    │            │
│  │    │    │藥物、短│贓物認領保│            │
│  │    │    │褲、行動│  管單1 份（│            │
│  │    │    │電話、小│  偵卷第78頁│            │
│  │    │    │錢包、鑰│  ）。      │            │
│  │    │    │匙）。  │            │            │
├─┼──┼──┼────┼──────┼──────┤
│(五)│96年│桃園│乙○○騎│證人己○○│不構成自首  │
│  │7 月│縣桃│乘上開竊│  於警詢及檢│江偉哲意圖為│
│  │10日│園市│得之車牌│  察官訊問時│自己不法之所│
│  │14時│民生│號碼HZQ │  之證述（偵│有，而搶奪他│
│  │30分│路與│－352 號│  卷第45頁至│人之動產，處│
│  │許  │慈文│重型機車│  第47頁、第│有期徒刑拾月│
│  │    │街交│，趁葉春│  113頁 ）。│。          │
│  │    │岔路│美不注意│被告於警詢│            │
│  │    │口處│之際，從│  、偵查及本│            │
│  │    │    │己○○後│  院審理中之│            │
│  │    │    │方徒手搶│  自白。    │            │
│  │    │    │奪其置於│證人游萬鎮│            │
│  │    │    │機車腳踏│  於偵查中之│            │
│  │    │    │板上的黑│  證述（偵卷│            │
│  │    │    │色手提包│  第112 頁。│            │
│  │    │    │1 只得手│贓物領據保│            │
│  │    │    │（內有現│  管單1 份（│            │
│  │    │    │金600 元│  偵卷第76頁│            │
│  │    │    │、手機1 │  ）。      │            │
│  │    │    │支、身分│            │            │
│  │    │    │證、中國│            │            │
│  │    │    │信託信用│            │            │
│  │    │    │卡、玉山│            │            │
│  │    │    │銀行信用│            │            │
│  │    │    │卡各1 張│            │            │
│  │    │    │、臺灣銀│            │            │
│  │    │    │行、中小│            │            │
│  │    │    │企業銀行│            │            │
│  │    │    │提款卡各│            │            │
│  │    │    │1張） 。│            │            │
└─┴──┴──┴────┴──────┴──────┘
附錄本案論罪科刑法條
 中華民國刑法第325條
（普通搶奪罪）
意圖為自己或第三人不法之所有，而搶奪他人之動產者，處 6 月
以上 5 年以下有期徒刑。
因而致人於死者，處無期徒刑或 7 年以上有期徒刑，致重傷者，
處 3 年以上 10 年以下有期徒刑。
第 1 項之未遂犯罰之。
中華民國刑法第320條
（普通竊盜罪、竊佔罪）
意圖為自己或第三人不法之所有，而竊取他人之動產者，為竊盜
罪，處 5 年以下有期徒刑、拘役或 5 百元以下罰金。
意圖為自己或第三人不法之利益，而竊佔他人之不動產者，依前
項之規定處斷。
前二項之未遂犯罰之。
